【裁判字號】    92,交上易,100
【裁判日期】    920527
【裁判案由】    過失傷害
【裁判全文】
臺灣高等法院刑事判決                          九十二年度交上易字第一號
    上訴人  即
    自  訴  人  乙○○
    上訴人  即
    自  訴  人  丙○○○
    共同代理人  莊柏林    律師
    上  訴  人
    即  被  告  甲○○
    選任辯護人  趙培宏    律師
                胡志彬    律師
右上訴人因過失傷害案件，不服臺灣臺北地方法院九十一年度交自字第五號，中華民
國九十二年一月九日第一審判決，提起上訴，本院判決如左：
    主  文
上訴駁回。
    事實及理由
一、本案經本院審理結果，認第一審判決以上訴人即被告甲○○於民國九十年九月七
    日晚間十時五十分許，騎乘車號ＧＧＲ－二六六號重型機車搭載林立婷，沿臺北
    市○○○路○段西往東方向行駛於外側車道，行近民生東路四段五十四號前之行
    人穿越道前，已見乙○○騎乘車號ＢＡＪ—四七二號重型機車搭載丙○○○，違
    規在該行人穿越道由北向南行駛，甲○○及乙○○均應注意機車行駛時，駕駛人
    應注意車前狀況，並隨時採取必要安全措施，而當時天候晴、夜間有照明、市區
    ○○路面、乾燥、無缺陷、無障礙物、視距良好，又無不能注意及此之情事，二
    人均誤判對方會禮讓自己先行，故未採取將車煞停或避讓等安全措施即遽予前駛
    搶道，以致在該行人穿越道上，乙○○所騎乘之機車車頭撞及甲○○所騎乘機車
    之左側車身，二車均因此向右倒地，乙○○受有兩側前額葉腦出血之傷害、丙○○○受有右側股骨骨折之傷害，甲○○受有左顴骨骨折之傷害，林立婷則受有右
    腳及脊椎撞傷、右腳及左手擦傷之傷害（甲○○、林立婷未提出傷害告訴）。嗣
    經路人報警，甲○○於警方到場處理時在場承認肇事，接受裁判。認被告所為，
    係犯刑法第二百八十四條第一項前段之過失傷害罪。被告以一過失駕駛行為，同
    時致自訴人乙○○、丙○○○成傷，觸犯二過失傷害罪名，係屬想像競合犯，應
    依刑法第五十五條規定，從一重處斷。又被告於犯罪未被偵查犯罪職權之公務員
    知悉前，於警方據報前往現場處理時，即當場承認為肇事人，自首接受裁判，應
    依刑法第六十二條前段規定減輕其刑。並審酌被告之智識程度、過失情節非屬嚴
    重、自訴人所受傷勢非微、自訴人乙○○對本件事故之發生同有過失，且其過失
    方為本件事故主要肇因等各項情狀，判決「甲○○因過失傷害人，處拘役貳拾日
    ，如易科罰金，以參佰元折算壹日。」；認事用法及量刑均無不當，應予維持，
    並引用第一審判決書記載之事實、證據及理由。
二、自訴人上訴意旨略稱：原審法院認定被告超速、無照駕駛，經原審法院現場履勘
    後，在車禍現場之前另有一斑馬線，可是被告在前開路段的斑馬線並未事先暫停
    ，所以自訴人部分認為被告在斑馬線上撞到自訴人，違規情節重大，原審量刑過
    輕，請撤銷改判較重罪刑。其餘詳如上訴理由狀所載。
三、被告上訴意旨略稱：伊並沒有撞到自訴人，是自訴人自己騎車從斑馬線出來撞到
    伊車等語。
四、經查：
（一）自訴人乙○○、丙○○○分別本件事故，受有如事實欄所載之傷害，有長庚紀
      念醫院出具之診斷證明書二份在卷可考（見原審卷第六頁、第七頁），為被告
      所不爭。再被告於事發時駕照係逾期未換發，業經處理事故之交通警察載明於
      交通事故談話紀錄表上，並為被告所不爭執。本件肇事地點係在民生東路四段
      五十四號前之行人穿越道上，在該行人穿越道前，確為一無號誌交岔路口（目
      前該路口已設有交通號誌），此為自訴人、被告所是認。
（二）本件事故發生後，並未保留肇事現場，而於員警處理時，人、車均已經移動，
      此有道路交通事故調查報告表之記載可查（見原審卷第三八頁）。據自訴人即
      後座之丙○○○於事發後向交通警察陳述：本件事故係於乙○○駕車北往南在
      肇事行人穿越道行駛，橫越馬路後，再左轉向東續行民生東路四段時遭被告駕
      車自後追撞所致等語（見原審卷第四０頁）。參酌證人即當日乘坐被告所騎乘
      機車之林立婷於原審結稱：自訴人非與被告同向行駛，而係從被告左方分隔島
      缺口（按：即為行人穿越道處）垂直地騎過來、當天其並不知自訴人的機車是
      否騎在斑馬線上，其於事後到現場根據印象來判斷當天他應該是騎在斑馬線上
      等語（見原審卷第八八頁、第八九頁）。再參照警製道路交通事故補充資料表
      所載，事發後二車之車損狀況為：自訴人乙○○所騎乘之機車右側車身撞擊（
      另加註乙○○之家屬稱無明顯撞痕）、被告之車損則為左前車頭撞擊及左側踏
      板撞擊（見原審卷第四五頁）。由上可推知本件事故發生時自訴人乙○○係騎
      乘機車欲左轉，行駛於行人穿越道上，該車車頭與被告騎乘機車左側車身發生
      碰撞。
（三）本件事故之發生經過，自訴人乙○○於原審調查時所言與警製道路交通事故調
      查報告表所附現場圖有出入，經原審會同兩造至肇事現場履勘，由兩造在現場
      實地陳述當日行車動線。自訴人乙○○供稱：當日其沿肇事行人穿越道由北向
      南行駛橫越民生東路四段，於抵達民生東路四段五十四號華南銀行門前馬路時
      ，即見被告之車燈約距其一百公尺遠，嗣後其將車頭左轉欲向東行，習慣性在
      原地停留，不到一分鐘即遭被告之機車撞擊等語（見原審卷第九九頁）。原審
      至現場履勘時，自訴人乙○○將其於事發當日所騎乘機車推至現場供原審實地
      勘驗，並稱該車自事發後即無人騎乘，且未經修繕，始終保持原狀等語，業經
      記明於勘驗筆錄上。經原審實地勘驗該車車損狀況，該車車頭中間處有擦撞痕
      、左側車身無擦撞痕跡、右側車身無擦撞痕，僅有刮地痕，有勘驗筆錄及自訴
      人當場提出之該車車損照片八幀、書記官當場拍攝之該車車損照片六幀附卷可
      參（見原審卷第九九頁至第一０五頁）。 而被告事發後於，九十年九月二十
      三日接受交通警察訊問時所製作之交通事故談話紀錄表明確記載：「肇事前我
      騎ＧＧＲ—二六六重機沿民生東路四段西向東第二車道直行，至肇事處時我見
      一部重機ＢＡＪ—四七二沿民生東路四段東向西至肇事處時行駛行人穿越道，
      該車在行人穿越道上有暫停一下，我想他要讓我，我就繼續直行，突然該車就
      衝出來，我車左前車頭及左踏板被該重機前輪撞擊而肇事」等語即明。肇事路
      段為直路、無障礙物遮蔽視線，有現場照片附卷可參（見原審卷第一０七頁、
      第一０八頁）。再者，自訴人乙○○迭於原審調查中及履勘現場時陳稱事發前
      在遠方約一百公尺處已見被告之機車車燈（見原審卷第八三頁、第九九頁），
      是以自訴人乙○○及被告於事發前，均已查知對方機車動態，應屬無疑。
（四）按機車行駛時，駕駛人應注意車前狀況，並隨時採取必要安全措施，為道路交
      通安全規則第九十四條第三項所明定。被告及自訴人乙○○均為已考領駕照之
      駕駛人，對此均難諉稱不知，而依道路交通事故調查報告表所載，事發當時天
      候晴、夜間有照明、肇事路段為市區○○路面、乾燥、無缺陷、無障礙物、視
      距良好，並無不能注意車前狀況之情事，二人於事發前已見對方機車行近，即
      應迅速採取將車煞停或避讓等安全措施，以避免發生兩車碰撞之危險，然二人
      均捨此不由，均誤判對方會禮讓自己先行即續向前搶道行駛，終至肇事，該二
      人對本件事故之發生，同有過失甚明。再者，行人穿越道係在道路上以標線劃
      故而，機車本即不得在行人穿越道上行駛，自訴人乙○○於肇事之際騎乘機車
      行駛在行人穿越道上，係違常之駕駛行為；且其目的係要左轉，轉彎車依道路
      交通安全規則第一百零二條第二款，亦應暫停讓直行車先行，自訴人乙○○卻
      違反之，對本件事故，應負主要肇責，被告之前開過失，僅為本件事故之次因
      。然被告之過失責任，不能因此解免。
（五）至自訴人代理人以台北市車輛行車事故鑑定委員會九十年十二月十二日北鑑審
      字第九○六○三三一六○○號函檢附之鑑定意見書為據，主張被告對本件事故
      ，具有涉嫌行經無號誌路口，未減速慢行、持逾期駕照駕車等過失，及被告未
      依道路交通安全規則第一百零三條規定，減速慢行一節。經查：然持逾期駕照
      駕車，雖違反交通法規，依道路交通管理處罰條例第二十五條第二款規定處以
      新台幣三百元以上六百元以下罰鍰，但與本件事故之發生，並無因果關係。本
      件肇事地點係在民生東路四段五十四號前之行人穿越道上，該行人穿越道前，
      確為一無號誌交岔路口。前開鑑定意見書認被告涉嫌於該無號誌交岔路口未減
      速慢行，並無積極事證可資證明被告於肇事之際行車速度若干；再參諸事發後
      兩車受損情況均非嚴重，衡情應非受到高速、猛力撞擊所導致；是以前開鑑定
      意見書，及自訴人代理人認被告具有在無號誌交岔路口未減速慢行，及行經行
      人穿越道未減速慢行等之過失，均為本院所不採。
（六）被告騎乘機車，未注意車前狀況並採取必要安全措施，與自訴人乙○○騎乘機
      車，違規行駛於行人穿越道、亦未注意車前狀況並採取必要安全措施，且轉彎
      車未讓直行車先行，同為本件事故之肇因。又自訴人乙○○、丙○○○分別因
      此事故，受有如事實欄所載之傷害，被告之過失與被害人所受傷害，有相當因
      果關係，被告過失傷害犯行堪予認定。
四、本案事證已明，自訴人以前開理由提起上訴，並稱原審量刑過輕，而指摘原判決
    不當；被告上訴意旨指摘原判決違誤；均為無理由，應予駁回。
據上論斷，應依刑事訴訟法第三百七十三條、第三百六十八條，判決如主文。
中      華      民      國    九十二    年      五      月    二十七    日
                              臺灣高等法院交通法庭
                                  審判長法  官  陳  祐  治
                                        法  官  楊  炳  禎
                                        法  官  王  炳  梁
右正本證明與原本無異。
不得上訴。
                                        書記官  潘  大  鵬
中      華      民      國    九十二    年      五      月    二十八    日
附錄本案論罪科刑法條全文：
刑法第二百八十四條
因過失傷害人者，處六月以下有期徒刑，拘役或五百元以下罰金。致重傷者，處一年
以下有期徒刑，拘役或五百元以下罰金。
從事業務之人，因業務上之過失傷害人者，處一年以下有期徒刑、拘役或一千元以下
罰金。致重傷者，處三年以下有期徒刑，拘役或二千元以下罰金。


司法院資訊處製作；財團法人民間司法改革基金會備份。
